【裁判字號】    90,台上,5003
【裁判日期】    900809
【裁判案由】    妨害自由等罪
【裁判全文】
最高法院刑事判決                                九十年度台上字第五○○三號
    上  訴  人  甲○○
右上訴人因妨害自由等罪案件，不服台灣高等法院台中分院中華民國九十年六月七日
第二審判決（九十年度上訴字第六○○號，起訴案號：台灣彰化地方法院檢察署八十
九年度偵字第五九二四號），提起上訴，本院判決如左：
    主  文
上訴駁回。
    理  由
一、妨害自由部分：
按刑事訴訟法第三百七十七條規定，上訴於第三審法院，非以判決違背法令為理由，
不得為之，是當事人提起第三審上訴，應以原判決違背法令為理由，係屬法定要件。
如果上訴理由狀並未依據卷內訴訟資料，具體指摘原判決不適用何種法則或如何適用
不當，或所指原判決之違法情事，顯與法律規定得為第三審上訴理由之違法情形不相
適合時，均應認其上訴為違背法律上之程式，予以駁回。本件原判決撤銷第一審不當
之判決，改判論處上訴人甲○○共同以非法方法，剝奪人之行動自由累犯罪刑，已詳
敘所憑之證據及認定之理由，並對上訴人所辯各節，如何不足採信，均已依據卷內資
料，詳予指駁，從形式上觀察，並無違背法令之處。而刑法第五十五條所謂之牽連犯
，必須二個以上之行為有方法與結果之關係者，始足構成，亦即必須以犯一罪之方法
行為犯他罪，或以犯一罪之結果行為犯他罪，方有牽連關係之可言。本件上訴人於警
訊時即供承其強押被害人之目的係為追問證實被害人是否檢舉其犯案乙事，初本無以
妨害自由為恐嚇取財手段之意思，且恐嚇取財亦非必以剝奪人之行動自由為方法，亦
非妨害自由之當然結果，則原判決認其嗣後恐嚇要求被害人交付金錢賠償為另行起意
，與所犯妨害自由罪間，無方法結果之牽連關係，因予分論併罰，並無不合。又證據
之取捨及事實之認定，為事實審法院之職權，茍其判斷無違經驗法則或論理法則，即
不能任意指為違法。原判決依憑上訴人於警訊、檢察官之偵查及原審審理時之自白，
核與證人黃傳香之證述及被害人陳建忠之指述情節相符，參酌扣案已斷成兩截之撞球
桿一支、驗傷診斷書等證據調查之結果，綜合研判，認上訴人確有上開妨害自由犯行
，已詳敘其取捨證據之心證理由，核與採證法則並無違背。另上訴人於第一審及原審
審理時，均坦承與綽號「大肥」、「瘦仔」及另一不詳姓名成年男子，共同強押被害
人，原判決因認其四人均為共同正犯，亦無不合。上訴意旨，並未依據卷內資料，具
體指摘原判決如何違背法令，徒執陳詞，而為事實上之爭辯，並對原審採證認事及用
法職權之適法行使，任意指摘，難謂已符合首揭法定上訴要件，其上訴違背法律上之
程式，應予駁回。
二、恐嚇取財部分：
按刑事訴訟法第三百七十六條各款所列之案件，經第二審判決者，不得上訴於第三審
法院，法有明文。本件上訴人因所犯恐嚇取財未遂案件，原審係依刑法第三百四十六
條第三項、第一項論處罪刑，核屬刑事訴訟法第三百七十六條第六款之案件。依上開
說明，既經第二審判決，自不得上訴於第三審法院，上訴人竟復提起上訴，顯為法所
不許，應併予駁回。
據上論結，應依刑事訴訟法第三百九十五條前段，判決如主文。
中      華      民      國     九十     年      八      月      九      日
                              最高法院刑事第六庭
                                  審判長法官  洪  文  章
                                        法官  花  滿  堂
                                        法官  陳  世  淙
                                        法官  洪  佳  濱
                                        法官  吳  信  銘
      右正本證明與原本無異
                                              書  記  官
中      華      民      國     九十     年     八       月    三十一    日


司法院資訊處製作；財團法人民間司法改革基金會備份。
